【裁判字號】    99,簡再,4
【裁判日期】    991227
【裁判案由】    爆竹煙火管理條例
【裁判全文】
臺中高等行政法院裁定
                                       99年度簡再字第4號
再審原告    思源焰花股份有限公司
代  表  人  吳思源
再審被告    苗栗縣政府
代  表  人  劉政鴻
訴訟代理人  江錫麒  律師
            黃淑齡  律師
上列當事人間因爆竹煙火管理條例事件，經本院於中華民國97年
12月2日以97年度訴字第260號判決駁回確定，再審原告對該判決
以有行政訴訟法第273條第1項第1、2、13款再審事由，提起再審
之訴，本院裁定如下︰
    主  文
再審之訴駁回。
再審訴訟費用由再審原告負擔。
    理  由
一、按「有下列各款情形之一者，得以再審之訴對於確定終局判
    決聲明不服。但當事人已依上訴主張其事由或知其事由而不
    為主張者，不在此限：一、適用法規顯有錯誤。二、判決理
    由與主文顯有矛盾。....十三、當事人發現未經斟酌之證物
    或得使用該證物。但以如經斟酌可受較有利益之裁判為限。
    」、「（第1項）再審之訴應於三十日之不變期間內提起。
    （第2項）前項期間自判決確定時起算，判決於送達前確定
    者，自送達時起算；其再審之理由發生或知悉在後者，均自
    知悉時起算。」、「再審之訴，應以訴狀表明下列各款事項
    ，並添具確定終局判決繕本，提出於管轄行政法院為之：．
    ．．四、再審理由及關於再審理由並遵守不變期間之證據。
    」行政訴訟法第273條第1項第1款、第2款、第13款、第276
    條第1項、第2項及第277條第1項第4款分別定有明文。準此
    可知，再審之訴應於30日之不變期間內提起，該項期間自判
    決確定時起算，判決於送達前確定者，自送達時起算；其再
    審之理由發生或知悉在後者，均自知悉時起算。
二、經查，本件再審原告因違反行為時（92年12月24日公布施行
    ）爆竹煙火管理條例第7條第1項規定，為再審被告依同法第
    25條第1項第3款規定，於97年3月24日以苗府消字第0977200
    049號處分書裁處再審原告30萬元罰鍰。再審原告不服，提
    起訴願遞遭駁回，遂提起行政訴訟。經本院97年12月2日以
    97年度訴字第260號判決（下稱原確定判決）駁回，再審原
    告未提起上訴而告確定在案（98年1月5日確定，再審被告聲
    請核發確定證明書已於98年2月11送達再審被告，見本院97
    年度訴字第260號爆竹煙火管理條例事件卷第215-1頁至第21
    5-3頁）。再審原告以本院原確定判決有行政訴訟法第273
    條第1項第1、2款事由，提起再審之訴，揆諸首揭規定，其
    提起再審之不變期間，應自原確定判決確定時98年1月5日翌
    日98年1月6日起算，扣除在途期間5日，至98年2月9日（星
    期一）已屆滿，再審原告遲至99年10月21日始具狀提起本件
    再審之訴，顯已逾法定不變期間。又對於判決理由有無適用
    法規顯有錯誤、判決理由與主文顯有矛盾等事由，當事人自
    收受判決正本送達時，即可知悉，並無知悉在後之問題（最
    高行政法院98年度裁字第3273號裁定參照）。
三、又所謂發見未經斟酌之證物或得使用該證物者，係指該項證
    物在前訴訟程序事實審之言詞辯論終結前即已存在，而當事
    人不知其存在，或雖知其存在而因故不能使用，現始發現或
    得使用者而言，並以如經斟酌可受較有利益之裁判者為限。
    本件再審原告主張原確定判決有行政訴訟法第273條第1項第
    13款「當事人發見未經斟酌之證物或得使用該證物」再審事
    由，且自99年10月11日及99年10月14日始取得臺灣區煙火工
    業同業公會及財團法人消防安全中心基金會就97年9月26 日
    苗栗縣消防局委託抽樣檢驗樣品6件（即原確定判決送鑑定
    之煙火）是否為爆竹煙火管理條例所定之一般爆竹煙火之函
    覆，自該日始知悉原確定判決有行政訴訟法第273條第1項第
    13款再審事由，並未逾越再審期間云云。惟查，台灣區煙火
    工業同業公會99年10月11日（99）台煙財字第074號函及財
    團法人消防安全中心基金會99年10月14日99危竹驗字第1099
    號函，並非在原審言詞辯論終結前即已存在之證物，自無發
    見未經斟酌之證物或得使用該證物可言，亦不符行政訴訟法
    第273條第1項第13款再審事由，且已逾再審不變期間，是再
    審原告此部分再審之訴亦不合法。
四、綜上所述，本件再審之訴為不合法，應予駁回。又本件再審
    之訴既不合法，其實體上之理由，自無庸審酌，併予敘明。
五、依行政訴訟法第278條第1項、第281條、第104條、民事訴訟
    法第95條、第78條，裁定如主文。
中    華    民    國    99    年    12    月    27    日
                臺中高等行政法院第三庭
 
                                法  官  莊  金  昌
以上正本證明與原本無異。
如不服本裁定，應於裁定送達後10日內，以本訴訟事件所涉及之
法律見解具有原則性者，始得向本院提出抗告狀並表明抗告理由
，經最高行政法院許可，否則不得抗告；如於本裁定宣示後送達
前提起抗告者，應於裁定送達後10日內補提抗告理由書（均應依
對造人數提出繕本）。
中    華    民    國    99    年    12    月    27    日
                                書記官  林  昱  妏

司法院資訊處製作；財團法人民間司法改革基金會備份。
